最高法院刑事判決　　　　　　　　　　　　　　　九十一年度台上字第二八九七號
　　上訴人　台灣高等法院台南分院檢察署檢察官
　　被　告　甲○○
右上訴人因被告公共危險案件，不服台灣高等法院台南分院中華民國八十九年二月二
十九日第二審更審判決（八十八年度上更(一)字第四一五號，起訴案號：台灣雲林地方
法院檢察署八十七年度偵字第四五二五號），提起上訴，本院判決如左：
    主  文
原判決撤銷，發回台灣高等法院台南分院。
    理  由
本件原判決以公訴意旨略以：被告甲○○因懷疑黃正義常去騷擾其女友林錦惠，竟思
報復而於民國八十七年五月二十六日凌晨三時許，將七桶以塑膠桶盛裝之汽油，放置
在彰化縣溪洲鄉○○村○○路○段七十八號黃正義住宅前屋簷處，另持一桶汽油從該
處，一路潑灑至庭院大門之圍牆外，再放火點燃引發大火，致燒毀該房屋之窗戶、門
、牆、屋簷及汽車後，駕駛Ｈ七｜八一四五號小客車逃逸，因認被告涉有刑法第一百
七十三條第一項之放火燒燬現供人使用之住宅罪嫌等情。但經審理結果，認為不能證
明被告犯罪，因而撤銷第一審科刑之判決，改判諭知被告無罪，固非無見。
惟查：證據雖已調查而其內容尚未明瞭者，即與未經調查無異，如遽行判決，仍屬應
於審判期日調查之證據而未予調查。本件被告因另涉竊盜案被緝獲，警方於八十七年
五月二十七日（即本件案發之翌日）下午四時二十分，至台灣雲林地方法院法警室借
訊時，被告已經自白：為報復黃正義騷擾其女友，因而於八十七年五月二十六日凌晨
，攜帶八桶汽油至彰化縣溪洲鄉○○村○○路○段七十八號黃正義住宅，將其中七桶
置於屋簷處，另持一桶從屋簷潑灑至庭院大門之圍牆外，並放火點燃，隨即駕駛租用
之Ｈ七｜八一四五號小客車逃逸（見警卷第一、二頁）。被害人黃正義及目擊證人方
琮浩亦始終指稱：先發現屋簷下被放置以塑膠桶裝之汽油，嗣歹徒於放火後，隨即駕
駛「Ｈ七」字頭之深色豐田小客車逃逸，其後並在現場附近拾獲十個塑膠桶蓋。而被
告所駕駛之Ｈ七｜八一四五號深綠色豐田小客車經警查獲後，亦發現車上遺有四個塑
膠汽油桶，有偵訊筆錄、贓物認領保管收據在卷可憑（見偵字第四五二五號卷第二十
頁正面、背面）。被告、被害人及證人對於前揭基本事實之陳述，均相合；放火者
所使用之車輛，其顏色、廠牌、「Ｈ七」字頭，亦與被告所駕駛之車輛，均相符合。
被告嗣後雖辯稱：「當天北斗分局警員在雲林地院法警室訊問我筆錄，我怕被借提出
去，所以暫時承認是我放的火」（見偵字第四五二五號卷第十三頁背面）。原判決亦
以：被告於警訊時係承認攜帶「八桶二公升」之汽油前往縱火。但在現場附近拾獲之
塑膠桶蓋有「十個」；且依被害人及證人所供，渠等目睹裝置汽油之塑膠桶約為「五
至十公升」或「十公升」，因認被告之自白與事實不符。惟當時被告係因另案被羈押
，警方獲准在法院之法警室內借訊，並已告知「得保持緘默，無須違背自己之意思而
為陳述；得選任辯護人在場」（見警卷第一頁）。在此情形下，既在法院之法警室內
詢問，且得選任辯護人在場，則所謂「怕被借提出去，所以暫時承認」是否屬實？即
有研求餘地。又在現場裝汽油之八個塑膠桶，與在被告車上查獲之四個塑膠桶，及在
現場附近拾獲之十個塑膠桶蓋，其規格如何？相互間有無關聯？原審未予調查審認，
即遽行判決，亦有疏漏。檢察官上訴意旨執以指摘原判決不當，為有理由，應認仍有
撤銷發回更審之原因。
據上論結，應依刑事訴訟法第三百九十七條、第四百零一條，判決如主文。
中      華      民      國    九十一    年      五      月    二十三    日
                              最高法院刑事第十一庭
                                  審判長法官  呂  潮  澤
                                        法官  白  文  漳
                                        法官  陳  世  雄
                                        法官  孫  增  同
                                        法官  林  開  任
      右正本證明與原本無異
                                              書  記  官
中      華      民      國    九十一    年      五      月    二十八    日
